【裁判字號】    89,台上,4149
【裁判日期】    890713
【裁判案由】    違反毒品危害防制條例
【裁判全文】
最高法院刑事判決                              八十九年度台上字第四一四九號
    上  訴  人  甲○○
右上訴人因違反毒品危害防制條例案件，不服台灣高等法院高雄分院中華民國八十九
年四月二十一日第二審判決（八十八年度上訴字第一二九五號，起訴案號：台灣屏東
地方法院檢察署八十七年度偵字第四六一三號），提起上訴，本院判決如左：
    主  文
上訴駁回。
    理  由
按刑事訴訟法第三百七十七條規定，上訴於第三審法院，非以判決違背法令為理由，
不得為之。是提起第三審上訴，應以原判決違背法令為理由，係屬法定要件。如果上
訴理由狀並未依據卷內訴訟資料，具體指摘原判決不適用何種法則或如何適用不當，
或所指摘原判決違法情事，顯與法律規定得為第三審上訴理由之違法情形，不相適合
時，均應認其上訴為違背法律上之程式，予以駁回。本件上訴人甲○○上訴意旨略稱
：(一)原判決僅以證人鍾國平、劉宏順、簡福清、謝才雲等證人不利於上訴人之指證，
而為上訴人有罪之判決，但上開證人與上訴人早有仇隙，且供詞前後不一，顯有瑕疵
。另原判決對上開證人之有利於上訴人之陳述，指為護上訴人之詞，然該等證人
既與上訴人有怨隙，豈有護上訴人之理，足見原判決有違經驗法則與論理法則。(二)
證人黎偉君、潘巧鈴均證稱上訴人未販賣安非他命予他人，上開證人鍾國平等與上訴
人有仇隙，原判決不採信其等有利於上訴人之證詞，其判決適用法則即屬不當。(三)
原判決事實欄認上訴人販賣安非他命一小包予謝才雲，另以新台幣（下同）三千元販
賣安非他命予簡福清，但於理由欄述係由上訴人叫一人拿安非他命予謝才雲及簡
福清稱其拿三千元給上訴人，是叫上訴人買安非他命，已有事實與理由不相適合之違
法。(四)起訴書僅列上訴人販賣安非他命予鍾國平一次，但原判決竟併就上訴人於民國
八十七年三、四月間販賣安非他命予鍾國平之另次犯行予以審判，亦有未受請求之事
項予以判決之違背法令。(五)「阿達里」遊藝場乃屬公共場所，知悉其電話號碼，或與
其有通聯紀錄，並不足資證明上訴人確有與該場連繫之行為，且上訴人於原審請求傳
訊該場負責人作證，亦未獲准許。(六)謝才雲、劉宏順、簡福清、鍾國平等人雖均有吸
用安非他命，並經依法送觀察勒戒，但此亦不足證明其等所施用之安非他命係上訴人
所販賣者云云。
惟查：原判決撤銷第一審不當之科刑判決，改判論處上訴人共同連續非法販賣第二級
毒品罪刑，已明所憑之證據及認定之理由。而(一)認定事實與證據取捨，乃事實審法
院之職權，苟其事實之認定及證據之取捨，並不違背經驗法則與論理法則，即不容任
意指為違法而執為上訴第三審之理由。原判決依卷證資料，認定上訴人綽號紅標，曾
犯侵占罪，經法院判處有期徒刑二月，於八十七年四月二十四日確定，執行前竟不知
警惕，復單獨或與綽號阿君之黎偉君（未經檢察官起訴）共同基於意圖營利之概括犯
意，於：（一）八十七年五月底某日，上訴人知悉謝才雲欲向其購買安非他命，乃撥
謝才雲呼叫器連絡，迨謝才雲回覆電話後，雙方約定在屏東縣內埔鄉竹圍村四份巷旁
之國王宮，由上訴人以一千元之價格，販賣安非他命一小包予謝才雲，得款一千元；
（二）上訴人與基於共同犯意之黎偉君先後於八十七年六月中旬某日、同年月二十五
日及同年七月二日，分別在屏東縣內埔鄉竹圍村四份巷口及屏東縣內埔鄉○○村○○
路三十九號住處等地，均推由黎偉君各以一千元之價格販賣安非他命予劉宏順計三次
，得款三千元；（三）另上訴人單獨先後於八十七年三、四月及六月間某日，在屏東
縣內埔鄉竹圍村四份巷一○五號其舊宅，各以一千元之價格，販賣安非他命予鍾國平
計二次，得款二千元；(四)再於八十七年七月初某日下午一時許，簡福清打上訴人之行
動電話（號碼0000000000）向上訴人表明欲購買安非他命，簡福清旋於當
日下午三時許，至屏東縣內埔鄉竹圍村四份巷上訴人之舊宅，由上訴人以三千元之價
格，販賣安非他命予簡福清一次，得款三千元。嗣警方於八十七年七月九日查獲劉宏
順、謝才雲施用安非他命供出係向上訴人購買，經警循線在屏東縣內埔鄉○○村○○
路三九號查獲上訴人等情。已明上揭事實，業據證人劉宏順在警訊、證人謝才雲在
警訊、偵查及一審法院審理、證人簡福清在警訊、偵查及一審法院審理、證人鍾國平
於警訊及一審法院審理中證述明確。而上開證人謝才雲、劉宏順、簡福清、鍾國平等
人均確有施用安非他命因違反毒品危害防制條例經依法送觀察勒戒紀錄，有該四人之
法院被告全國前科紀錄表可按，足認證人所為證述具體有據。並說明證人鍾國平於一
審法院審理時初雖證稱其所指「紅標」並非上訴人，惟嗣復陳稱其係因害怕被報復方
隱瞞實情，其所指「紅標」確為上訴人；另證人簡福清於一審法院審理時雖曾供稱「
紅標」並非上訴人，然嗣經一審法院提示其之警訊筆錄後，簡福清即明確表示其警訊
中所指認「紅標」即上訴人；而證人謝才雲雖於一審及原審法院調查時陳稱其所指「
紅標」並非上訴人，惟其於一審法院旋又改稱「紅標」即上訴人，益見證人鍾國平、
簡福清、謝才雲等曾欲護上訴人之情，實無同時構陷之虞；又證人簡福清供稱其係
以上訴人之行動電話（號碼0000000000）與上訴人連絡，而經一審法院函
汎亞電信股份有限公司查詢上開電話之申請資料，結果該電話之用戶即為上訴人之胞
弟林明利，此有上開公司之電信費收據等件在卷可稽，衡情倘簡福清未使用該電話連
繫上訴人，又何以知悉林明利之行動電話號碼；另一審法院復函屏東縣政府查詢「阿
達里」遊藝場之營利事業登記資料，依上開資料記載「阿達里」遊藝場之電話號碼為
（○八）0000000，而經一審法院函中華電信長途及行動通信分公司查詢上開
行動電話之通聯紀錄，亦記載該行動電話確與「阿達里」遊藝場之上開電話有連繫紀
錄，有該通聯紀錄一冊附卷可按，堪認上訴人與該遊藝場確有往來。而證人謝才雲供
稱與上訴人最初約在「阿達里」遊藝場交易，倘其所言不實，其何以知悉上訴人與「
阿達里」遊藝場有所連繫。又綽號「阿君」之黎偉君於右揭時、地確曾在上訴人家中
活動，此亦經黎偉君證述無訛，足見證人謝才雲在警訊供稱「阿君」在上訴人家中，
亦與事實相符，應認證人簡福清、謝才雲、劉宏順、鍾國平前開證述均與事實相符而
可採信。又明證人劉宏順於原審證稱：伊所吸食之安非他命是託謝才雲向紅標買的
，但紅標其人並非上訴人云云；證人謝才雲於一審法院曾稱：上訴人並非販賣安非他
命之綽號紅標其人云云；證人簡福清於原審稱：伊係與上訴人合資購買安非他命，並
無向上訴人購買安非他命云云，均與前開事證顯示事實不符，核係一時護上訴人之
詞，並非可採。另證人黎偉君於一審法院、證人潘巧鈴於一審法院及原審審理中均證
稱：上訴人未販賣安非他命給他人，指認者與上訴人有仇隙云云，因證人黎偉君經常
跟隨上訴人，且涉有與上訴人共同販賣安非他命嫌疑，另證人潘巧鈴係上訴人之同居
人，關係密切，所為證述，均係護上訴人之詞，亦非可採。復說明近年來治安機關
對於查緝非法販賣毒品工作，無不嚴加執行，各傳播媒體對政府大力掃除毒品之決心
亦再三報導，且販賣毒品安非他命法定刑非輕，設若無利可圖，衡情當無甘冒被查獲
移送法辦、負擔重刑責之危險，而一再無代價交付毒品安非他命供人吸食之理﹖故上
訴人前後多次有償交付安非他命，應確有營利之意圖。因認上訴人應負販賣第二級毒
品罪責，為其所憑之證據及認定之理由。而以上訴人否認有販賣安非他命犯行，乃卸
責之詞，不可採信，於理由詳加說明及指駁。經核所為論，均與卷內資料相符，從
形式上觀察，並無認定事實不依證據或有何採證違背經驗法則、論理法則等違法情形
存在。(二)按檢察官就犯罪事實一部起訴者，其效力及於全部，刑事訴訟法第二百六十
七條定有明文。故連續犯之行為業經就一部分起訴者，依審判不可分原則，應就全部
予以審理。本件檢察官固僅就上訴人自八十七年五月底起至同年七月二日止間販賣安
非他命予鍾國平乙次之犯行起訴，然原判決既認上訴人另於八十七年三、四月間販賣
安非他命予鍾國平乙次之犯行與經起訴部分有連續犯裁判上一罪關係，而併予審判，
復已於理由中說明此併辦理由（見原判決第八頁第七行至第九行），於法並無不合，
自不能任意指為違法。(三)原判決理由內已詳列證人謝才雲、簡福清於警訊、偵查及一
審法院審理中指證上訴人確分別於前開時、地以一千元及三千元之價格販賣安非他命
予渠等之經過，雖證人謝才雲於一審法院審理中曾供稱：伊向上訴人所購安非他命，
係嗣由上訴人叫一人拿來給伊云云，但原判決事實欄所載上訴人販賣安非他命予謝才
雲，較諸上引理由之述，僅文詞較為簡略，其事實之認定並無不合。另原判決理由
就證人簡福清嗣於一審法院調查時所供：伊拿三千元給上訴人叫他買安非他命云云乙
節，雖疏未說明此與其前於警訊及一審法院初訊所證者不同而不可採之理由，稍嫌理
由不備，然與判決之結果顯然無影響，依刑事訴訟法第三百八十條規定，應不得為第
三審之上訴理由。(四)原審雖未依上訴人之請求傳喚「阿達里」遊藝場之負責人作證，
又未於原判決中明不予傳喚之理由，其調查程序似有未盡，但依卷存「阿達里」遊
藝場之通聯紀錄，已可證明證人簡福清指證上訴人所採用之0000000000號
行動電話確與「阿達里」遊藝場有所連繫，故原審不為此無益之調查，亦顯然與判決
結果無影響，依前述理由，亦不得資為第三審之上訴理由。(五)至於其餘之爭辯，則屬
單純事實之爭執，亦非適法之第三審上訴理由。上訴意旨，徒憑己見，就原判決已說
明事項或屬原審採證認事職權之適法行使，任意指摘為違法，顯與法律規定得為第三
審上訴理由之違法情形，不相適合。其上訴違背法律上之程式，應予駁回。
據上論結，應依刑事訴訟法第三百九十五條前段，判決如主文。
中      華      民      國    八十九    年      七      月     十三     日
                              最高法院刑事第十二庭
                                  審判長法官  陳  炳  煌
                                        法官  陳  正  庸
                                        法官  陳  世  雄
                                        法官  徐  文  亮
                                        法官  吳  信  銘
      右正本證明與原本無異
                                              書  記  官
中      華      民      國    八十九    年      七      月     十九     日


司法院資訊處製作；財團法人民間司法改革基金會備份。
